【裁判字號】    91,訴,1648
【裁判日期】    920314
【裁判案由】    偽造文書等
【裁判全文】
臺灣桃園地方法院刑事判決                        九十一年度訴字第一六四八號
    公  訴  人  臺灣桃園地方法院檢察署檢察官
    被      告  甲○○
右列被告因偽造文書等案件，經檢察官提起公訴（九十一年度偵緝字第七六七號），
本院判決如左：
    主  文
甲○○連續行使偽造私文書，足以生損害於他人，處有期徒刑陸月，如易科罰金，以
佰元折算壹日。
    事  實
一、甲○○原係華震科技股份有限公司（設桃園縣蘆竹鄉○○○○路六二號，下稱華
    震公司）之總務（已於民國八十九年三月二日離職），負責外籍勞工之管理及代
    辦存提款業務，因在外積欠債務需款週轉，竟基於意圖為自己不法所有及行使偽
    造私文書之概括犯意，先於八十九年一月十八日，持其保管之外籍勞工巴坦、永
    由印章，至臺灣中小企業銀行南崁分行，在屬私文書之取款憑條上，分別填載帳
    號00000000000號存款人巴坦提款新台幣（下同）二萬一千元，帳號
    00000000000號存款人永由提款二萬一千元，並分別盜蓋巴坦、永由
    印章印文各一枚後，持以向前開銀行分行職員行使，使該職員陷於錯誤而分別交
    付所提領之款項合計四萬二千元，得手後供己使用，致生損害於巴坦、永由。又
    於八十九年一月二十四日，承上概括犯意，持所保管之彭宋、提拉瓦印章，再至
    前開銀行分行，以同一方法，在屬私文書之取款憑條上，填載帳號000000
    00000號存款人彭宋提款一萬五千元，帳號00000000000號存款
    人提拉瓦提款一萬五千元，並分別盜蓋彭宋、提拉瓦印章印文（彭宋一枚、提拉
    瓦二枚）後，持以向該銀行分行職員行使，使該職員陷於錯誤而分別交付所提領
    之款項合計三萬元，得手後供己使用，致生損害於彭宋、提拉瓦，嗣華震公司發
    覺有異，經與甲○○確認，甲○○坦承犯行並賠償三萬元，始知上情。
二、案經華震公司告發由臺灣桃園地方法院檢察署檢察官偵查起訴。
    理  由
一、訊據被告甲○○對於右揭事實，坦承不諱，並有臺灣中小企業銀行南崁分行取款
    憑條及對帳單各四紙在卷可稽，並經證人即告發人華震公司職員蔡春忠證述相符
    ，被告之自白與事實相符，又被告偽造取款憑條持以行使，向銀行職員表示提領
    取款憑條上所載之存款人之存款，自足使被害人巴坦、永由、彭宋、提拉瓦銀行
    存款有被冒領之危險而生損害，本件事證明確，被告犯行堪以認定，應予依法論
    科。
二、核被告所為，係犯刑法第二百十六條、第二百十條之行使偽造私文書罪、第三百
    三十九條第一項之詐欺取財罪。其盜用印章為偽造私文書之部分行為，偽造私文
    書之低度行為，為行使偽造私文書之高度行為所吸收，均不另論罪，又其先後四
    次行使偽造私文書、詐欺取財犯行，均時間緊接，方法相同，顯係基於概括犯意
    為之，圴應依刑法第五十六條規定，論以連續犯一罪，並加重其刑，所犯行使偽
    造私文書罪及詐欺取財罪，有方法、結果之牽連關係，應從一重之行使偽造私文
    書罪處斷。爰審酌被告犯罪之動機、目的、手段、犯罪所生之危害，及犯罪後坦
    承犯行，並已先賠償被害人三萬元等一切情狀，量處如主文所示之刑，又被告行
    為後，刑法第四十一條已於九十年一月十日修正公布，同年月十二日起施行，經
    比較新舊法，以修正後之新法有利於被告，依刑法第二條第一項前段規定，應依
    修正後第四十一條第一項前段規定，就所宣告之有期徒刑諭知易科罰金之折算標
    準。被告用以盜領存款之取款憑條四紙，雖係被告供犯罪所用之物，然既經被告
    行使而交付銀行，已非被告所有，自不得沒收，併予敘明。
三、臺灣嘉義地方法院檢察署九十二年偵字第六四二號、第六四三號移送併辦意旨略
    以：被告甲○○於九十年十月二十九日任職告訴人西部菸酒有限公司（即協同慶
    有限公司）業務員，負責貨物銷售及貨款收取等業務，詎於九十年十一月間，竟
    利用執行職務收取貨款之機會，偽造帳單及侵占帳款合計一百五十九萬八千零二
    十二元，因認被告甲○○涉犯刑法第二百十六條、第二百十條之行使偽造私文書
    罪及第三百三十六條第二項之業務侵占罪嫌。惟查，移送併辦認被告甲○○犯罪
    之時間（九十年十一月間）與本件被告之犯罪時間（八十九年一月），已相隔一
    年十月，其時間已難謂緊接，且訊之被告甲○○固坦承上開業務侵占及行使偽造
    私文書犯行，惟辯稱：伊由華震公司離職後，曾先至力霸房屋公司服務，因惹上
    妨害家庭案件，隨即離職至協同慶公司服務，因伊賠償妨害家庭案件被害人之金
    錢係向地下錢莊借款，為償還借款始起意侵占協同慶公司貨款等語，則被告另犯
    之業務侵占及行使偽造私文書犯行，顯另行起意而與本件無連續犯裁判上一罪關
    係，本院無從併予審理，應退回臺灣嘉義地方法院檢察署另為適法之處理。
據上論斷，應依刑事訴訟法第二百九十九條第一項前段，刑法第二條第一項前段、第
五十六條、第二百十六條、第二百十條、第三百三十九條第一項、第五十五條、修正
後第四十一條第一項前段，罰金罰鍰提高標準條例第一條前段、第二條，判決如主文
。
本案經檢察官柯怡如到庭執行職務。
中      華      民      國      九十二      年    三      月    十四    日
                                臺灣桃園地方法院刑事第一庭
                                    法  官    黃  斯  偉
右正本證明與原本無異。
如不服本判決，應於判決送達後十日內向本院提出上訴狀( 應附繕本 )，上訴於
臺灣高等法院。
                                    書記官    李  珈  慧
中      華      民      國      九十二      年     三     月    十七    日
論罪法條之依據：
中華民國刑法第三百三十九條
 (普通詐欺罪)
意圖為自己或第三人不法之所有，以詐術使人將本人或第三人之物交付者
，處五年以下有期徒刑、拘役或科或併科一千元以下罰金。
以前項方法得財產上不法之利益或使第三人得之者，亦同。
前二項之未遂犯罰之。
中華民國刑法第二百一十條
 (偽造變造私文書罪)
偽造、變造私文書，足以生損害於公眾或他人者，處五年以下有期徒刑。
中華民國刑法第二百一十六條
 (行使偽造變造或登載不實之文書罪)
行使第二百十條至第二百十五條之文書者，依偽造、變造文書或登載不實
事項或使登載不實事項之規定處斷。


司法院資訊處製作；財團法人民間司法改革基金會備份。
